【裁判字號】    92,訴,35
【裁判日期】    920424
【裁判案由】    違反森林法
【裁判全文】
臺灣宜蘭地方法院刑事判決                            九十二年度訴字第三五號
    公  訴  人  臺灣宜蘭地方法院檢察署檢察官
    被      告  甲○○
                丙○○
右列被告等因違反森林法案件，經檢察官提起公訴（九十二年度偵字第八號），本院
判決如左：
    主  文
甲○○結夥二人以上，為搬運贓物使用車輛，竊取森林主產物，處有期徒刑肆月，併
科罰金柒佰伍拾元，有期徒刑如易科罰金及罰金如易服勞役，均以佰元折算壹日。
緩刑年。扣案鋸子及柴刀各壹支均沒收。
丙○○結夥二人以上，為搬運贓物使用車輛，竊取森林主產物，累犯，處有期徒刑肆
月，併科罰金柒佰伍拾元，有期徒刑如易科罰金及罰金如易服勞役，均以佰元折算
壹日。扣案鋸子及柴刀均沒收。
    事  實
一、丙○○前於民國九十年間因犯竊盜案件，經本院判處有期徒刑三月確定，九十一
    年八月二十九日易科罰金執行完畢。
二、甲○○與丙○○基於共同結夥之犯意聯絡及行為分擔，於九十一年十一月二十九
    日十一時五十分許，先由甲○○持其所有之鋸子及柴刀各一支至宜蘭縣大同鄉境
    內由行政院農業委員會林務局羅東林區管理處（下稱羅東林管處）管理之羅東事
    業區第五十六林班地內，砍伐森林主產物九芎木共計四十枝（總計材積零點四七
    九立方公尺），山價總值新臺幣（下同）一千一百二十六元後，再由丙○○駕駛
    車牌號碼ＩＲ─０一三八號自用小貨車前往載運該批盜伐所得之贓物。嗣於同日
    十二時五十分許，在宜蘭縣大同鄉○○○路四方橋前遭警查獲，並起獲其等二人
    竊得之九芎木四十枝，及供盜伐所用之鋸子、柴刀各一支。
三、案經宜蘭縣警察局礁溪分局報告臺灣宜蘭地方法院檢察署檢察官偵查起訴。
    理  由
一、訊據被告甲○○及丙○○固對被告甲○○以扣案鋸子及柴刀砍伐九芎木四十枝後
    ，通知被告丙○○駕駛車牌號碼ＩＲ─０一三八號自用小貨車前往載運等情不諱
    ，惟均辯稱：其等皆不知砍伐九芎木之地點係在國有林區內等語。然查，本件查
    獲之九芎木遭砍伐之地點係在羅東林管處管理之羅東事業區第五十六林班地內之
    事實，有位置圖及現場照片在卷可佐。再者，進入羅東林管處國有林區前，已分
    經臺灣省林務局及內政部警政署設立告示牌，標明該處為古魯林道，進入山區應
    向轄區警察單位申請許可及防制森林火災、盜伐、濫墾等情，亦經證人即羅東林
    管處技術士潘勝松及宜蘭縣警察局三星分局寒溪派出所警員乙○○到庭結證屬實
    ，且有前揭告示牌設立位置、警語內容之照片共計四幀及警繪現場相關位置圖一
    紙在卷可考，是按諸現場各該告示牌豎立位置及標示內容，衡以一般日常生活之
    經驗法則及論理法則，顯難認被告等二人所執：其等二人前往砍伐及載運九芎木
    地點前，均未查悉各該告示牌而不知業已進入國有林區內之辯解堪可採信。此外
    ，復有宜蘭縣警察局三星分局九十一年十二月二十三日警星刑字第０九一００一
    ０八七九號函附之森林被害告訴書、森林被害報告表、被害價格（山價）查定書
    、被害位置圖及現場照片存卷可佐。總此，皆足認定被告甲○○及丙○○結夥二
    人為搬運贓物使用車輛而進入國有林區內竊取森林主產物之罪證已臻明確，犯行
    咸可認定，均應依法論科。
二、核被告甲○○及丙○○之所為，均係違反森林法第五十二條第一項第四款、第六
    款之加重竊取森林主產物罪。其等二人間，因有犯意聯絡及行為分擔，應論以共
    同正犯。次查，被告丙○○前於九十年間因犯竊盜案件，經本院判處有期徒刑三
    月確定，九十一年八月二十九日易科罰金執行完畢之事實，業據其自承在卷，且
    有臺灣高等法院被告全國前案紀錄表及臺灣高等法院檢察署刑案紀錄簡覆表各一
    份附卷可考，茲於執行完畢後五年內再犯有期徒刑以上之本罪，應依刑法第四十
    七條累犯之規定，加重其刑。惟參酌被告等二人盜伐竊得之九芎木並非高價材質
    ，純係任其自然長成維護山區水土保持之用之雜木，總計山價僅有一千一百二十
    六元。且被告等二人砍伐九芎木之目的亦非出售得財，而係欲作圍籬使用，是綜
    論其等二人之涉案犯罪情節、素行紀錄、智識程度、犯罪動機、目的、手段及造
    成社會整體侵害程度之一切情狀，認被告等二人犯罪情節與本罪六月以上五年以
    下有期徒刑之法定刑度相較，縱對之科以最低法定刑，在客觀上以一般國民生活
    經驗法則為之檢驗，實屬情輕法重，當足引起一般人之同情。從而，本院以被告
    甲○○及丙○○之所為，均因顯有堪資憫恕之處，本院認即令處以法定最低刑度
    猶嫌過重，爰均依刑法第五十九條規定酌減其法定本刑，且因對被告丙○○宣告
    之刑同有加重及減輕事由，依法先加後減之。審酌被告甲○○、丙○○之所為，
    雖對國家財產及森林保育工作造成相當程度之侵害，然念其等二人均因一時貪欲
    圖便方罹刑典，侵害國有財產及林區自然保育程度實甚輕微，犯後業已坦承主要
    犯行，到庭態度良好，顯具悔意等一切情狀，爰酌情各對之量處如主文所示之刑
    ，並均諭知易科罰金之折算標準，且併依被害山價總額一千一百二十六元（即銀
    元三百七十五元，小數點以下四捨五入）科處贓額二倍之罰金即銀元七百五十元
    ，並就併科罰金部分諭知易服勞役之折算標準，以資警懲。末查，被告甲○○前
    雖於八十三年間因違反麻醉藥品管制條例案件，經本院判處有期徒刑六月，惟於
    八十三年五月六日易科罰金執行完畢後五年內未曾再受有期徒刑以上刑之宣告，
    此見卷附臺灣高等法院被告全國前案紀錄表即明，是念被告甲○○短於思慮致蹈
    刑章，經此科刑判決後當能知所警惕，信無再犯之虞，本院認對其宣告之刑以暫
    不執行為適當，爰對被告甲○○併予諭知緩刑三年，用啟自新，且觀後效。扣案
    被告甲○○及丙○○供犯罪所用之鋸子及柴刀各一支，因屬其等二人供竊盜九芎
    木所用之物，且屬被告甲○○所有，此經被告甲○○供明在卷，自應併予宣告沒
    收，特此敘明。
據上論斷，應依刑事訴訟法第二百九十九條第一項前段，森林法第五十二條第一項第
四款、第六款，刑法第十一條前段、第二十八條、第四十七條、第五十九條、第四十
一條第一項前段、第四十二條第二項、第七十四條第一款、第三十八第一項第二款，
罰金罰鍰提高標準條例第二條，判決如主文。
本案經檢察官賴慶祥到庭執行職務
中      華      民      國      九十二      年    四    月    二十四    日
                                  臺灣宜蘭地方法院刑事第二庭
                                          法  官  陳  嘉  年
右正本證明與原本無異。
如不服本判決，應於判決送達後十日內，向本院提出上訴狀。（應附繕本）
                                          書記官  詹  玉  惠
中      華      民      國      九十二      年    四    月    二十五    日
附錄本案論罪科刑法條全文：
森林法第五十二條第一項第四款、第六款
竊取森林主、副產物而有左列情形之一者，處六月以上五年以下有期徒刑，併科贓額
二倍以上五倍以下罰金：
四  結夥二人以上或僱使他人犯之者。
六  為搬運贓物，使用牲口、船舶、車輛，或有搬運造材之設備者。


司法院資訊處製作；財團法人民間司法改革基金會備份。
